【裁判字號】    89,訴,1131
【裁判日期】    900810
【裁判案由】    盜匪等
【裁判全文】
臺灣高雄地方法院刑事判決                        八十九年度訴字第一一三一號
    公  訴  人  臺灣高雄地方法院檢察署檢察官
    被      告  乙○○
右列被告因妨害自由案件，經檢察官提起公訴（八十八年度偵字第一二七二三號、第
一七二三二號、第二六五二四號），本院判決如左：
    主  文
乙○○以非法方法，剝奪人之行動自由，處拘役伍拾玖日，如易科罰金，以參佰元折
算壹日。
    事  實
一、乙○○原於民國八十八年五月四日上午八時許在高雄市○○○路一四六號「名貴
    大飯店」十二樓一室，遭不詳姓名年籍之成年女子以不明藥物迷昏後洗劫財物，
    因不甘受損，於同年月七日凌晨一時許，至高雄市○○○路八十二號香榭飯店前
    尋找該不詳女子，適甲○○欲返回其位於高雄市○○○路八十二號五樓之三之住
    所行經該處時，乙○○遂誤認甲○○為該不詳女子，竟基於傷害及妨害自由之犯
    意，自背後敲擊甲○○頭部及拉住其手臂，強行拖行約十四公尺，欲扭送警察局
    ，剝奪甲○○之行動自由，致甲○○受有頭皮瘀腫（二╳二公分）、右臂、右膝
    、右腿瘀青（各三╳一公分、三╳一公分、二╳二公分）等傷害，嗣經路人報警
    查獲。
二、案經甲○○訴由台灣高雄地方法院檢察署檢察官偵查起訴。
    理  由
一、訊據被告乙○○對於拉住被害人甲○○並拖行十餘公尺之事實坦承不諱，惟矢口
    否認有毆打甲○○之事實，辯稱伊只有拉她而已，並沒有動手打她。經查：右揭
    事實業據證人即同案被告甲○○指訴甚詳，且證人即現場處理警員陳仲彬（起訴
    書誤載為陳宏彬）於偵查中亦到庭結證：「當時報案是報一一０，說有人打架，
    我們才過去，有看到乙○○捉住甲○○」等語明確（偵卷八十八年十月八日訊問
    筆錄），而甲○○因而受有前開傷害，亦有高雄市立大同醫院診斷證明書一份在
    卷可稽，顯見被告確有動手毆打甲○○無誤，其所辯顯係卸責之詞，不足採信。
    又縱被告之懷疑係有相當理由，然甲○○既非現行犯，被告自無逮捕之權，其竟
    強拉甲○○之手腕並拖行十餘公尺以剝奪甲○○之行動自由，顯係出於妨害自由
    之犯意為之甚明。是本件事證明確，被告犯行堪以認定，應依法論科。
二、核被告所為，係犯刑法第二百刑法第七十七條第一項之傷害罪及第三百零二條第
    一項之剝奪他人行動自由罪。所犯上開二罪間，有方法目的之牽連關係，應從較
    重之剝奪他人行動自由罪處斷。按被告行為後，刑法第四十一條已於九十年一月
    十日修正公布施行，於同年月十二日生效，比較新舊法，其易科罰金之要件，以
    新法較有利於被告，依刑法第二條第一項前段之規定，自應適用修正後之刑法第
    四十一條第一項，為其易科罰金之要件。公訴意旨認被告所犯傷害部分係妨害自
    由犯行中之強暴部分行為，不另論罪，固屬卓見，且刑法第三百零二條第一項原
    以強暴、脅迫為構成要件，若因該強暴行為致生傷害結果，固不另論其普通傷害
    罪行（最高法院三十年上字第三七０一號判例參照），然此係指行為人並無傷害
    故意而言。若行為人另具傷害故意，自應就其傷害犯行予以論處。經查，本件被
    告除強拉甲○○拖行之外，並自後敲擊甲○○頭部，此經告訴人指訴甚詳，並有
    上開診斷證明書一份在卷可參，是被告顯然另具傷害之故意甚明，其傷害結果已
    非其妨害自由之強暴行為之當然結果，自應論以刑法第二百七十七條第一項之傷
    害罪，公訴意旨未斟酌此點，尚有未洽。惟此部分既經起訴書事實欄載明，業經
    起訴，本院仍應予以審判。爰審酌被告犯罪之動機係因誤認被害人為洗劫其財物
    之人、其犯罪目的係為將被害人扭送警局辦理、其犯罪手段，犯罪時所受之刺激
    及其品性、生活狀況、智識程度、對被害人身心及名譽所生之損害，及犯罪後態
    度等一切情狀，量處如主文所示之刑，並諭知易科罰金之折算標準，以資懲儆。
三、被告經合法傳喚無正當理由不到庭，且本院認本件係應科拘役之案件，爰不待其
    陳述，逕行判決。
四、同案被告甲○○被訴盜匪部分已另行審結。
據上論斷，應依刑事訴訟法第二百九十九條第一項前段、第三百零六條、刑法第二百
七十七條、第三百零二條第一項、第五十五條、第二條第一項前段、第四十一條第一
項、罰金罰鍰提高標準條例第一條前段、第二條，判決如主文。
本案經檢察官陳瑞堯到庭執行職務。
中    華    民    國      九十      年      八      月        十        日
                                  臺灣高雄地方法院刑事第三庭
                                      法  官  葉啟洲
右正本證明與原本無異。
如不服本判決，應於判決送達後十日內，向本院提出上訴狀。
        書記官  陳威志
中    華    民    國      九十      年      八      月      十一      日


司法院資訊處製作；財團法人民間司法改革基金會備份。
